【裁判字號】    95,上重更(一),42
【裁判日期】    951229
【裁判案由】    毒品危害防制條例
【裁判全文】
臺灣高等法院臺中分院刑事判決    95年度上重更(一)字第42號
上  訴  人
即  被  告  丙○○
                      號4樓
                    （現於臺灣雲林監獄執行中）
指定辯護人  汪紹銘律師
上列上訴人因毒品危害防制條例案件，不服臺灣臺中地方法院94
年度訴字第825號中華民國94年7月14日第一審判決（起訴案號：
臺灣臺中地方法院檢察署92年度偵字第7327號），提起上訴，本
院判決如下：
    主  文
原判決關於販賣第一級毒品、轉讓第二級毒品部分及定應執行刑
部分均撤銷。
丙○○共同連續販賣第一級毒品，處有期徒刑拾年；扣案之門號
0000000000號之行動電話（機具序號000000000000000號）及門
號0000000000號之行動電話（機具序號000000000000000號）各
壹支均沒收；販賣第一級毒品所得新臺幣萬陸仟元沒收之，如
全部或一部不能沒收時，以其財產抵償之。又共同販賣第二級毒
品，處有期徒刑柒年貳月；扣案之門號0000000000號之行動電話
（機具序號000000000000000號）壹支沒收。應執行有期徒刑拾
陸年；扣案之門號0000000000號之行動電話（機具序號00000000
0000000號）及門號0000000000號之行動電話（機具序號0000000
00000000號）各壹支均沒收；販賣第一級毒品所得新臺幣萬陸
仟元沒收之，如全部或一部不能沒收時，以其財產抵償之。
    事  實
一、丙○○綽號「兄仔」、「董仔」，曾於民國82年間，因販賣
    毒品及施用毒品案件，經臺灣高等法院以85年度上訴字第39
    82號分別判處有期徒刑7年及3年，應執行有期徒刑9年確定
    ；又於83年間因詐欺案件及違反麻醉藥品管理條例案件，經
    臺灣臺北地方法院分別以85年度易緝字第296號及85年度易
    緝字第297號判處有期徒刑2年及3月確定。上開各案件，經
    臺北地方法院於87年3月14日以87年度聲字第480號裁定應執
    行有期徒刑11年2月，於87年4月24日確定。經入監執行後，
    於90年3月28日假釋付保護管束出監（本應於96年3月6日縮
    刑期滿而執行完畢，惟其於假釋期間又因過失致死案件，經
    臺灣臺中地方法院以93年度交易字第8號判處有期徒刑1年確
    定，而上開假釋又經撤銷，目前在執行上開有期徒刑1年及
    殘刑5年11月6日，預計於100年6月13日執行完畢），於假釋
    期間，猶不知悔改，(一)意圖營利，基於販賣第一級毒品海洛
    因之概括犯意，於92年8月31日上午10時43分許及10時59分
    許，接獲綽號「二齒」（真實姓名年籍不詳）之已成年男子
    ，以行動電話門號0000000000號撥打其所使用之門號000000
    0000號行動電話（機具序號000000000000000號），與其洽
    談以新臺幣（下同）1萬8千元之代價購買重量1錢之第一級
    毒品海洛因事宜。待談妥後，丙○○即於同日稍後依約前往
    綽號「二齒」位於臺中市○○路（確定地址不詳）之住處，
    將重量1錢之第一級毒品海洛因交付綽號「二齒」，並收取
    高於販入價格之1萬8千元而完成交易。丙○○又與綽號「小
    蔡」之丁○○（丁○○部分已由本院於94年6月30日以93 年
    度上更(一)字第232號判處有期徒刑12年10月，並經最高法院
    於94年9月8日以94年度台上字第4879號判決上訴駁回而確定
    ）共同基於上開犯意聯絡，由丙○○於92年9月8日凌晨2時2
    分許、2時45分許、3時許、4時22分許，接獲1名「陳姓」真
    實姓名不詳之已成年女子，以門號0000000000號行動電話撥
    打其所使用之門號0000000000號行動電話（機具序號000000
    000000000號），與其洽談以1萬8千元之代價購買重量1錢之
    第一級毒品海洛因事宜，丙○○亦旋即於同日凌晨2時25分
    許及3時4分許，以其使用門號0000000000號之行動電話（機
    具序號000000000000000號）撥打丁○○所使用之門號00000
    00000號行動電話，聯絡丁○○將重量1錢之第一級毒品海洛
    因送至該名「陳姓」不詳姓名之已成年女子位於臺中市大坑
    地區（確實地點不詳）住處，丁○○遂於同日稍後依丙○○
    之指示將重量1錢之第一級毒品海洛因交付該名「陳姓」不
    詳姓名之已成年女子，並收取高於販入價格之1萬8千元而完
    成交易。(二)丙○○與丁○○共同基於販賣第二級毒品安非他
    命之犯意聯絡，由丙○○於92年8月15日下午5時31分許、5
    時39分許及5時55分許，以其所使用門號0000000000號之行
    動電話（機具序號000000000000000號）與綽號「石仔」之
    真實姓名不詳已成年男子所使用之門號0000 000000號行動
    電話，談妥由丙○○以不詳價格、不詳數量之第二級毒品安
    非他命賣予該綽號「石仔」之成年男子，再由該綽號「石仔
    」之成年男子自行至丁○○位於臺中市○○路住處樓下，由
    丁○○下樓交付其第二級毒品安非他命。丙○○旋即於同日
    下午5時53分許，以其使用之門號0000000000號行動電話（
    機具序號000000000000000號）撥打丁○○所使用之門號000
    0000000號行動電話，確認丁○○已將數量不詳之第二級毒
    品安非他命交付予該綽號「石仔」之成年男子，事後再由丙○○向綽號「石仔」者收取不詳數額之金錢。
    (三)嗣於92年9月23日下午3時15分許，經警持搜索票及拘票，
    在臺中市○○路與大隆路口，查獲甲○○販賣第一級毒品海
    洛因2包（淨重合計0．31公克）予丙○○（甲○○部分已由
    本院於94年8月31日以94年度上訴字第1201號判處有期徒刑
    十年，並經最高法院於94年12月8日以94年度台上字第6945
    號判決上訴駁回確定），並扣得上開海洛因2包（業在甲○○販買毒品案宣告沒收銷燬）及丙○○所有之上開門號0000
    000000號行動電話（機具序號000000000000000號）與門號
    0000 000000號之行動電話（機具序號000000000000000號）
    各1支。
二、案經彰化縣警察局移送臺灣彰化地方法院檢察署檢察官偵查
    起訴後，經台灣彰化地方法院判決管轄錯誤並移送台灣臺中
    地方法院審理。
    理  由
一、證人丁○○於原審審理時雖否認有與被告共同販賣第一級毒
    品海洛因及轉讓第二級毒品安非他命，且被告亦否認有販賣
    第一級毒品海洛因之犯行，惟其2人於原審審理中既均證供
    其等於警詢中之供詞，確均為其等所親自陳述，是該些不利
    其等之供詞，顯非出於強暴、脅迫、利誘、詐欺或其他不正
    方法所取得。而被告於警詢中關於毒品海洛因已交易完畢及
    毒品安非他命已轉手完成之此部分自白，因非出於強暴、脅
    迫、利誘、詐欺、疲勞訊問、違法羈押或其他不正之方法，
    且與事實相符，，依刑事訴訟法第156條第1項之規定，自得
    為證據。另按刑事訴訟法第159條之2規定：「被告以外之人
    於檢察事務官、司法警察官或司法警察調查中所為之陳述，
    與審判中不符時，其先前之陳述具有較可信之特別情況，且
    為證明犯罪事實存否所必要者，得為證據。」，而證人丁○○於警詢中曾對被告確有販賣毒品之行為加以指證，復佐以
    卷附之通訊監察譯文，確較證人丁○○於審判中之證述，具
    有較可信之特別情況，且為本案證明犯罪事實之存否所必要
    ，是證人丁○○於警詢中所為之證述，自得採為認定被告犯
    罪之證據。另附件1至5之通訊監察譯文係員警依法向彰化地
    方法院檢察署聲請監聽而譯成之文字，有通訊監察書附卷可
    稽，而被告亦供稱係其聲音（僅辯稱其談話之意並非洽談販
    賣海洛因），復經本院於審理期日向被告及辯護人提示並告
    以要旨（見本院卷第163頁反面），自有證據能力。
二、訊據上訴人即被告丙○○（下稱被告）矢口否認有何販賣第
    一級毒品海洛因之犯行，辯稱：伊並未販賣第一級毒品海洛
    因予他人，92年8月31日雖有1男子打電話給伊，但他並未談
    及以1萬8千元向伊購買1錢海洛因之事，他是說要與伊共同
    出資購買海洛因2錢，他要伊拿一錢去給他。92年9月8日雖
    有人打電話給伊，但他是要買純之海洛因，而丁○○賣的都
    是混合過，伊就未幫他向丁○○購買海洛因云云。
二、經查：
  (一)販賣第一級毒品海洛因部分：
    1、被告有於92年8月31日上午10時43分許及同日10時59分許
    ，接獲1名姓名不詳之已成年男子（被告於本院審理時已供
    明係住於臺中市○○路之綽號「二齒」者），以門號000000
    0000號之行動電話撥打其所使用之門號0000000000號行動電
    話（機具序號000000000000000號），與其洽談以1萬8千元
    之代價購買重量1錢之第一級毒品海洛因事宜，待談妥後，
    被告即於同日稍後依約前往該綽號「二齒」者位於臺中市○○路靠近臺中市警察局住處，將重量1錢之第一級毒品海洛
    因交付綽號「二齒」者，並收取高於販入價格之1萬8千元而
    完成交易之事實，有被告與該綽號「二齒」者交易毒品之通
    訊監察譯文附卷可稽（內容詳如附件1）。而被告於警詢時
    對於上開通訊監察譯文亦解釋供稱：「這通電話是某人向我
    購買1錢重的海洛因，可能當時上游毒販剛好在我車上，我
    載他（指上游毒販）將海洛因毒品送到這個人住處賣給他，
    （問：此次交易是否已完成？）我沒印象了。」等語（見彰
    化縣警察局彰警刑字第0920029041號刑案偵查卷宗第25頁）
    ，是該綽號「二齒」者既係撥打行動電話向被告購買第一級
    毒品海洛因，而被告亦有駕車前往該綽號「二齒」者住處將
    海洛因交付，且依通訊監察譯文內容顯示，被告並非載同其
    所謂「上游毒販」前往，足徵此次海洛因毒品交易應係被告
    1人前往販賣無誤。至被告雖以對此次交易是否完成表示已
    無印象，惟被告既已供承有駕車前往交易，衡情當已完成交
    易，是堪認被告確有為此部分販賣第一級毒品海洛因之犯罪
    事實無誤。
    2、被告於92年9月8日凌晨2時2分許、同日2時45分許、同日
    3時許、同日4時22分許，接獲1名姓名不詳之已成年女子（
    被告於本院審理時已供明係住於臺中市大坑地區「陳姓」女
    子），以門號0000000000號之行動電話撥打其所使用之門號
    0000000000號行動電話（機具序號000000000000000號），
    與其洽談以1萬8千元之代價購買重量1錢之第一級毒品海洛
    因事宜，被告亦旋即接連於同日凌晨2時25分許及同日3時4
    分許，以其使用之門號0000000000號行動電話（機具序號
    000000000000000號）撥打丁○○所使用之門號0000000000
    號行動電話，聯絡丁○○將重量1錢之第一級毒品海洛因送
    至該名「陳姓」女子大坑住處，丁○○遂於同日稍後依被告
    之指示將重量1錢之第一級毒品海洛因交付該名姓名不詳之
    已成年女子，並收取高於販入價格之1萬8千元而完成交易之
    事實，有被告與該名「陳姓」女子交易毒品之通訊監察譯文
    （內容詳如附件2）及被告與丁○○商談販出價格之通訊監
    察譯文附卷可稽（內容詳如附件3）。而被告於警詢時對其
    與該「陳姓」女子間之上開通訊監察譯文，亦解釋供稱：「
    這通電話是一位女子，我忘記名字，我是居中介紹她向丁○○購買海洛因，1錢重1萬8千元，結果由丁○○直接送到這
    女子位於臺中縣大坑鄉住處賣給她。」等語（見彰化縣警察
    局彰警刑字第0920029041號刑案偵查卷宗第29頁），足見此
    次海洛因毒品交易應已完成無訛。另證人丁○○於偵查中證
    稱：係丙○○將毒品海洛因及安非他命寄放在伊三民路那裡
    ，而丙○○要賣毒品時，就會來向伊拿，有向伊拿過2次等
    語（見偵字卷第52頁至第56頁），並對於被告與其商談販出
    價格之通訊監察譯文解釋證稱：「有人要找丙○○購買毒品
    ，因為丙○○那邊沒有毒品，毒品都寄放在我這裡，他要如
    何販賣毒品，如何處理，他要將處理過程跟我說，但是當時
    他寄放在我這裡的毒品都沒有了，都是他賣掉了，他還以為
    還有毒品寄放在我這裡，後來他們怎麼交易我不清楚，這要
    問丙○○才知道。」、「是丙○○有寄放毒品在我這裡，因
    為他跟下游如何談價錢、成分，我沒辦法介入，他跟我說如
    果遇到這種情形要如何處理，我跟他建議當然要有利潤才可
    以做，至於他販賣多少給下游及賺取多少利潤，要問丙○○
    才知道，因為毒品都是他一個人在處理，我無法得知。」等
    語（見彰化縣警察局92年10月30日收案之刑案偵查卷宗第28
    至第30頁）。是該名姓名不詳之已成年女子既係撥打行動電
    話予被告欲購買第一級毒品海洛因，而被告並未予拒絕，反
    而旋即撥打行動電話予丁○○商談毒品價格及成分問題。而
    依被告與丁○○間之通訊監察譯文內容顯示，丁○○並未向
    被告丙○○表示所寄放之毒品海洛因已無剩餘，而係計較其
    販毒所可獲取之利潤，況且，被告於警詢時亦供稱：結果丁○○直接送到這女子位於臺中縣大坑鄉住處賣給她等語。是
    證人丁○○於原審及本院前審否認有依被告之指示將第一級
    毒品海洛因交付予「陳姓」女子之證言（見原審卷第202頁
    、第203頁），顯係卸責之詞，核與事實不符，自不足採。
    反之，依其等上開通訊監察譯文內容所示，益徵被告於接獲
    該名不詳姓名之已成年女子之行動電話後，有與持有第一級
    毒品海洛因之丁○○共同販毒牟利，始撥打丁○○之行動電
    話，而與之商討以何成分及價位售出為佳，且被告並向該「
    陳姓」女子表示要將第一級毒品海洛因送到其大坑住處，而
    被告於警詢時亦供稱：結果丁○○直接送到這女子位於臺中
    縣大坑鄉住處賣給她等語。是被告與丁○○有共同販賣毒品
    海洛因之犯行甚明。
    3、近年來毒品之濫用，危害國民健康與社會安定日益嚴重
    ，治安機關對於販賣或施用毒品之犯罪行為，無不嚴加查緝
    ，各傳播媒體對於政府大力掃毒之決心亦再三報導，已使毒
    品不易取得且物稀價昂，苟被告於買賣之過程中無利可圖，
    縱屬至愚，亦無甘冒被取締移送法辦判處重刑之危險而平白
    從事海洛因買賣之理，是其販入之價格必較其出售之價格為
    低，而有從中賺取買賣價差牟利之意圖及事實，應屬合理認
    定；又販賣毒品海洛因係違法行為，非可公然為之，而海洛
    因亦無公定價格，係可任意分裝增減分量，且每次買賣之價
    格、數量，亦隨時依雙方之關係深淺、資力、需求量、對行
    情之認知、來源是否充裕、查緝是否嚴緊、購買者被查獲時
    供述購買對象之可能風險之評估等因素，而異其標準，機動
    調整，非可一概論之。從而販賣之利得，除非經被告坦承犯
    行或價格、數量俱臻明確外，實難察得其交易實情，然販賣
    者從價差或量差中牟利，方式雖異，惟其販賣行為在意圖營
    利則屬同一。從而，舉凡有償交易，除足以反證其確係另基
    於某種非圖利本意之關係外，通常尚難因無法查悉其販入價
    格，做為是否高價賣出之比較，諉以無營利之意思而阻卻販
    賣犯行之追訴。另被告與綽號「二齒」之男子及「陳姓」之
    女子間，由渠等之通訊監察譯文內容顯示，均非屬至親故舊
    ，實不可能甘冒重典，按同一價格轉售而毫無利得可獲，況
    證人丁○○於與被告之行動電話談話內容中亦明白表示其必
    定有利潤可圖，始可能為此行為，足見被告所販入海洛因之
    價格必較其所欲賣出之價格低廉，而有從中賺取買賣差價牟
    利之營利意圖甚明。被告辯稱無販賣第一級毒品云云，顯無
    足採，此外復有被告所使用之門號0000000000號行動電話（
    機具序號000000000000000號）及門號0000000000號之行動
    電話（機具序號000000000000000號）各1支扣案可資佐證。
    是被告販賣第一級毒品海洛因之犯行，洵堪認定。
  (二)販賣第二級毒品安非他命部分：
    (1)按刑事訴訟法第159條之2規定：「被告以外之人於檢察事
    務官、司法警察官或司法警察調查中所為之陳述，與審判中
    不符時，其先前之陳述具有較可信之特別情況，且為證明犯
    罪事實存否所必要者，得為證據。」，參以證人丁○○於警
    詢中曾對被告丙○○確有販賣毒品之行為加以指證，且佐以
    卷附之通訊監察譯文等事證，確較證人丁○○於審判中之證
    述，具有較可信之特別情況，且為本件證明犯罪事實之存否
    所必要，本院認證人丁○○於警詢中所為之證述，亦得採為
    認定被告丙○○犯罪之證據。
    (2)訊據被告丙○○矢口否認有販賣第二級毒品予綽號「石仔
    」者之犯行，然而被告於本院前審已坦承於92年8月15日下
    午5時31分許，接獲綽號「石仔」之姓名不詳已成年男子，
    以門號0000000000號之行動電話撥打其所使用之門號000000
    0000號行動電話（機具序號000000000000000號），與其洽
    談購買數量不詳之第二級毒品安非他命，談妥後，由該名綽
    號「石仔」之成年男子至丁○○位於臺中市○○路住處樓下
    ，再由丁○○下樓而依被告之指示將第二級毒品安非他命交
    付予該名綽號「石仔」之成年男子之事實（見本院94年度上
    重訴字第38號卷第107頁反面）；證人丁○○於本院審理時
    雖否認有與被告丙○○共同販賣第二級毒品安非他命，然而
    被告於原審審理中既已明確供述其於警詢中之供詞，並未遭
    刑求而為陳述（見原審卷第210頁），則如附件4所示之通訊
    監察譯文顯示被告與綽號石仔者有多次連續通話，綽號「石
    仔」者要向被告「拿」「二泡」「東西」，被告叫「小蔡」
    拿給綽號「石仔」者，且綽號「石仔」者已到「小蔡」三民
    路樓下拿到東西了，而被告對於上開通訊監察譯文內容於警
    詢中解釋稱：「這個人可能要買安非他命，我叫他到台中市
    ○○路找小蔡（指丁○○）拿，這個人後來有向小蔡拿到安
    非他命，數量多少我不知道，因為我向小蔡說有朋友要向他
    拿安非他命，叫小蔡直接跟他接洽……這個人綽號叫『石仔
    』，不知姓名」等語（見彰化縣警察局彰警刑字第
    0920029041號警卷第10頁）。關於被告此部分販賣安非他命
    予綽號「石仔」者之自白，顯非出於強暴、脅迫、利誘、詐
    欺、疲勞訊問、違法羈押或其他不正之方法，且與事實相符
    ，依刑事訴訟法第156條第1項之規定，自得為證據；被告與
    證人丁○○、綽號「石仔」者間之對談內容雖未談及買賣安
    非他命之價格，惟自該監聽譯文中觀之，該綽號「石仔」者
    係意在向被告購買安非他命，而非要求被告無償轉讓安非他
    命。且被告既不知該綽號「石仔」者之真實姓名，與其應非
    熟識，豈有無償轉讓安非他命予該綽號「石仔」者之可能？
    本件被告確有販賣第二級毒品安非他命予綽號「石仔」者之
    犯行，事證明確，被告上開辯詞，顯係卸責之詞，不足採信
    ；此外，復有被告丙○○所有使用行動電話門號0000000000
    號之ＮＯＫＩＡ牌行動電話機具（序號00 0000000000000號
    ）及使用行動電話門號0000000000號之ＥＲＩＣＳＳＯＮ牌
    行動電話機具（序號000000000000000號）各1支扣案足稽，
    是其前揭販賣第二級安非他命之犯行，堪予認定。
三、 按海洛因、安非他命依其成癮性、濫用性及對社會危害性之
    程度，已分別為毒品危害防制條例第2條第2項第1款、第2款
    規定列為第一級毒品及第二級毒品，依法不得持有、轉讓、
    販賣。被告販賣第一級毒品海洛因予綽號「二齒」之已成年
    男子及姓名不詳之「陳姓」已成年女子；及販賣第二級毒品
    安非他命予該名綽號「石仔」之姓名不詳已成年男子，核其
    所為係分別犯毒品危害防制條例第4條第1項之販賣第一級毒
    品罪及同條例第4條第2項之販賣第二級毒品罪。查被告行為
    後，毒品危害防制條例已於92年7月9日修正公布，並於93年
    1月9日施行，被告販賣第一級毒品之犯行及販賣第二級毒品
    之犯行，其犯罪時間雖均在該條例修正施行之前，然刑法第
    2條第1項所謂「行為後法律有變更」者，係指行為後，刑罰
    法律修正而變更某一可罰行為之處罰範圍，或加重或減輕刑
    度之規定，使同一犯罪行為，在修正前後有各不相同之可罰
    性之範圍或法律效果而言。準此，毒品危害防制條例第4條
    第1項及第8條第2項，其修法理由說明欄均謂「未修正」，
    可見其構成要件及法定本刑均相同，自無刑法第2條第1項所
    謂行為後法律有變更之情形，故無新舊法比較適用之問題，
    公訴人認應依刑法第2條第1項前段之規定比較新舊法，自有
    未洽又按被告行為後，刑法連續犯之規定雖自95年7月1日起
    即已被刪除，就此部分，被告行為後之法律已有變更。惟本
    案被告於舊法時期所犯兩次販賣第一級毒品之犯行，因其犯
    罪時間緊接，犯罪構成要件相同，顯係基於概括犯意反覆而
    為，應合於修正前刑法第56條連續犯之規定，而屬裁判上一
    罪。雖依據修正前刑法第56條之規定，得加重其刑至二分之
    一，但依據新法，因刑法連續犯之規定已被刪除，則應依其
    行為之次數定犯罪之罪數，再依刑法第51條之規定為數罪併
    罰定其應執行刑。以本案被告兩次販賣第一級毒品之情節觀
    之，被告行為後之法律並不利於被告，則依據刑法第2條第1
    項前段之規定，應依行為時即修正前刑法第56條之規定，論
    以一罪，除法定刑死刑、無期徒刑依法不得加重外，其餘罰
    金部分應加重其刑。被告與丁○○間，就販賣第一級毒品予
    該「陳姓」之已成年女子及販賣第二級毒品予該名綽號「石
    仔」之姓名不詳已成年男子之犯行，有犯意聯絡與行為分擔
    ，均為共同正犯。又被告販賣第一級、第二級毒品前分別持
    有第一級毒品及第二級毒品之低度行為，已各為販賣第一級
    毒品及販賣第二級毒品之高度行為所吸收，均不另論罪。再
    查被告所犯上開販賣第一級毒品罪及販賣第二級毒品罪，犯
    意各別，犯罪構成要件互殊，應予分論併罰。被告與丁○○
    係共同販賣第二級毒品予該名綽號「石仔」之男子，已如上
    述，公訴人認係犯毒品危害防制條例第8條第2項之轉讓第二
    級毒品罪，尚有未洽，起訴法條應予變更。原審就被告販賣
    第一級毒品及轉讓第二級毒品部分，認被告罪證明確，予以
    論罪科刑，固非無見，惟原審認被告與丁○○係共同轉讓第
    二級毒品予該名綽號「石仔」之男子，已有未合。另被告為
    本案兩次販賣第一級毒品海洛因之前之販入行為，並無證據
    顯示被告販入時即有販賣營利之意圖，而原判決於事實欄卻
    記載被告係基於意圖販賣第一級毒品海洛因賺取差額營利之
    概括犯意，先於不詳時間、地點，向不詳姓名年籍之成年人
    購得第一級毒品海洛因後，兩次販賣予姓名不詳之已成年男
    子及女子云云，似已認被告販入時即有販賣營利之意圖，容
    有未合。另刑法已修正公佈施行，原審未及比較新舊刑法之
    規定，亦有未合。被告否認販賣第一級毒品及轉讓第二級毒
    品而執前詞上訴指摘原判決不當，雖非有理由，然原判決此
    部分既有上開可議之處，即屬無可維持，應予撤銷改判。查
    被告販賣第一級毒品之次數僅2次，販賣之數量才2錢，就全
    部犯罪情節觀之，尚非重大惡極，相較於長期、大量販賣毒
    品之真正毒梟而言，其對社會秩序與國民健康之危害，顯然
    較不成比例，倘科以最輕之法定本刑無期徒刑，未免過苛，
    且無從與真正長期、大量販毒之惡行區別，是本院衡其犯罪
    情狀，認被告就販賣第一級毒品部分，若科以最輕本刑無期
    徒刑，仍屬過重，在客觀上應足以引起一般人之同情，爰依
    刑法第59條之規定，就販賣第一級毒品部分酌量減輕其刑，
    並就罰金型部分先加重後減輕之。又按被告行為後，刑法第
    65 條第2項之規定業已修正，被告行為後之法律已有變更，
    比較新舊法之規定關於無期徒刑減輕以舊法第65條第2項對
    於被告較為有利，自應適用舊法規定。爰審酌被告素行不良
    ，於假釋付保護管束期間，猶不知警惕，僅為圖得一己之厚
    利，竟販賣第一級毒品2次、販賣第二級毒品1次，戕害他人
    之健康，犯後仍否認犯行等一切情狀，分別量處如主文第2
    項所示之刑；又被告行為後，刑法第51條第5款已修正為不
    得逾30年，與舊法規定之數罪併罰定其應執行者不得逾20年
    之規定相較，自以舊法之規定對行為人較為有利，應依刑法
    第2條第1項前段之規定，適用被告行為時之舊法，定其執行
    刑。扣案之被告所有供販賣第一級毒品海洛因犯罪所用之門
    號0000000000號行動電話（機具序號000000000000000號）
    及供販賣第一級毒品海洛因及販賣第二級毒品安非他命犯罪
    所使用之門號0000000000號行動電話（機具序號0000000000
    00000號）各1支，均應依毒品危害防制條例第19 條第1項宣
    告沒收。另被告販賣第一級毒品海洛因予綽號「二齒」者及
    「陳姓」女子，分別各獲取金錢1萬8千元，合計所得3萬6千
    元，亦應依毒品危害防制條例第19條第1項之規定宣告沒收
    ，如全部或一部不能沒收時，以其財產抵償之。至扣案之被
    告所有門號00000000000號之ＭＯＴＯＲＯＬＡ牌行動電話1
    支，因與被告於本案所犯販賣第一級毒品罪及販賣第二級毒
    品罪無涉，又非屬違禁物，自無法宣告沒收，附此敘明。
四、公訴意旨另略以：(一)於92年8月26日下午2時30分許，由綽號
    「阿富」之成年男子以門號0000000000號之行動電話與被告
    所使用之門號0000000000號行動電話聯絡，兩人在電話中約
    定由被告販賣重量不詳之海洛因予該綽號「阿富」之真實姓
    名不詳已成年男子，嗣因電話斷訊而未完成交易。(二)於92年
    8月27日晚上10時22分許，綽號「阿妹仔」之已成年女子以
    門號0000000000號之行動電話與被告所使用之門號00000000
    00號行動電話聯絡，兩人在電話中約定由被告販賣1千元之
    海洛因予該女子，該綽號「阿妹仔」之成年女子並於同日稍
    後前往丁○○位於臺中市○○路1段36號租屋處，由丁○○
    交付價值1千元之海洛因予該綽號「阿妹仔」之真實姓名不
    詳已成年女子。(三)92年9月7日晚上11時16分許，真實姓名不
    詳之已成年女子以門號0000000000號行動電話與被告所使用
    之門號000000 0000號之行動電話聯絡，兩人在電話中洽談
    由被告販賣一錢重之海洛因予該真實姓名不詳之已成年女子
    。惟被告因手邊恰好沒有海洛因，遂無法完成該次交易而未
    遂。因認被告此部分犯行，另涉違反毒品危害防制條例第4
    條第1項之販賣第一級毒品罪及同條例第4條第6項、第1項之
    販賣第一級毒品未遂罪云云。按犯罪事實應依證據認定之，
    無證據不得認定犯罪事實，刑事訴訟法第154條第2項定有明
    文。次按事實之認定，應憑證據，所謂證據，須適於為被告
    犯罪事實之證明者，始得採為斷罪資料，如未能發現相當證
    據，或證據不足以證明，自不能以推測或擬制之方法以為裁
    判基礎。又認定不利於被告之事實，須依積極證據，苟積極
    證據不足為不利於被告事實之認定時，即應為有利於被告之
    認定，更不必有何有利之證據（最高法院53年臺上字第2750
    號、30年上字第816號、40年臺上字第86號有判例要旨參照
    ）。經查：被告堅詞否認有此部分之犯行，而被告於警詢中
    就上開公訴人所指(一)該部分之犯行，則辯稱：「（問：警方
    提示對你使用之0000 000000號行動電話門號通訊監察譯文
    表於92年8月26日14時30分由0000000000號撥入，內容為『
    阿富：老大，我阿富啦，你那有沒有。陳：哪一款的。阿富
    ：“細的”有嗎。陳：阿你那個．．．多少。阿富：就你上
    回介紹的，他那個．．．半個半就“五”啊，那麼貴。陳：
    但是東西是．．．可以這樣啦。阿富：啊你現在那邊有嗎。
    陳：我喔，要晚一點看看，我再打給你，打這支是嗎。阿富
    ：是啦，快一點，越快越好。陳：好好，要拿多少。』此內
    容是指何意？此次交易是否完成？）是阿富要向我購買海洛
    因毒品，但我當時沒有，我問他要買多少，我叫他晚一點再
    打，我要去問看看。」等語（見彰化縣警察局彰警刑字第09
    20029041號號刑案偵查卷第21頁）。依前開通訊監察譯文內
    容以觀，被告於斯時身邊亦確無第一級毒品海洛因供販賣，
    且其等間之對話亦無從直接或間接將之解讀出被告有於何時
    、何地、以何價格販賣海洛因之事實。另被告就上開公訴人
    所指(二)該部分之犯行，則辯稱：「（問：警方提示對你使用
    之0000000000號行動電話門號通訊監察譯文表於92年9月7日
    23 時13分由0000000000號撥入，內容為『女：伯仔．．．
    你那裡現在有嗎．．．很甘苦．．．「茶壺」要死了。陳：
    晚一點看看，我如果弄有打給你。女：．．．伯仔．．．拜
    託一下．．．』，另於同年月日23時16分同一門號撥入，內
    容為『女：伯仔．．．「茶壺」說叫你先借他1千元．．．
    我現在人在臺中，真的受不了。陳：我沒錢。女：．．．我
    叫他跟你講好嗎，我現在去找你。陳：我在忙，晚一點看何
    時拿到。女：伯仔．．．麻煩一下．．．』，再於同年月8
    日1時46分同一門號撥入，內容為『女：伯仔．．．你在哪
    裡啊．．．快死了啦。．．．。陳：我就沒辦法。女：不然
    先弄一支來止一下．．．一支就好．．．」此內容是指何意
    ？此次交易是否完成？）是『茶壺』的女友要透過我購買海
    洛因，結果我沒有理她。」等語（見彰化縣警察局彰警刑字
    第0920029041號刑案偵查卷宗第27頁）。依前開通訊監察譯
    文內容以觀，被告於斯時身邊亦確無第一級毒品海洛因供販
    賣，且其等間之對話亦無從直接或間接將之解讀出被告有於
    何時、何地、以何價格販賣海洛因之事實。另被告就上開公
    訴人所指(三)該部分之犯行，則辯稱：「（問：警方提示對你
    使用之0000000000號行動電話門號通訊監察譯文表於92年8
    月27日22時22分由0000000000號撥入，內容為：『女：你在
    哪。陳：在家。女：你那裡有嗎。陳：小蔡那裡沒有嗎。女
    ：他說要晚一點，我是前天拿的。陳：你昨天沒拿哦。女：
    沒有。陳：你昨天也沒找我。女：我就是昨天拿回來，昨天
    跟今天這樣，你1千有嗎。陳：我哦。女：你那都沒有哦。
    陳：要去跟人家拿，他說要多晚才有。女：十一點。陳：我
    問看看，你要一張就對了，你有錢嗎，要有錢才行．．．你
    如果小蔡那裡有你就跟他拿就好了。女：我不跟他講他怎麼
    會知道。陳：對啊，你總共在我這裡才拿過幾千元而已。女
    ：你去問一下。陳：好啦。』此內容是指何意？此次交易是
    否完成？）是綽號阿妹仔要向我購買海洛因，因為我當時沒
    有，我叫他向小蔡、丁○○買，『你總共在我這裡才拿過幾
    千元而已』是指阿妹仔透過我向丁○○買過數千元海洛因。
    有無交易完成要問丁○○。」等語（詳彰化縣警察局彰警刑
    字第0920029041號刑案偵查卷宗第23頁）。證人丁○○於警
    詢時陳稱：「有人要找丙○○購買毒品，因為丙○○那邊沒
    有毒品，毒品都寄放在我這裡，他要如何販賣毒品，如何處
    理，他要將處理過程跟我說……」（見彰化縣警察局92年10
    月30 日收案之警卷第28頁至第30頁）；於偵查中亦陳稱：
    被告將海洛因及安非他命寄放在伊處，被告要賣毒品時，就
    會來向伊拿等語（見92年度偵字第7327號卷第52頁至第56頁
    ）。此雖足以證明被告有與丁○○合作販賣第一、二級毒品
    之事實，然而證人丁○○於本院審理時否認有此部分事實（
    見本院卷第160頁），而依前開通訊監察譯文內容以觀，被
    告於斯時身邊亦確無第一級毒品海洛因供販賣，且依渠等間
    之對話亦無從直接或間接將之解讀出被告有於何時、何地、
    以何價格販賣海洛因之事實，況被告既向該綽號「阿妹仔」
    之女子表示要幫其詢問，而終亦未有回應之通聯紀錄，則顯
    無積極證據足資證明被告有販賣第一級毒品既遂之犯行。是
    公訴人僅憑上開通訊監察內容即認被告就上開3次通聯均涉
    有販賣第一級毒品犯行，自不足採。此外復查無其他證據足
    以證明被告確有公訴人所指此部分之犯行，本應為無罪之前
    知，惟公訴人認此部分犯行與前揭已起訴成罪之販賣第一級
    毒品罪，有連續犯之裁判上一罪關係，爰不另為無罪之諭知
    ，附此敘明。
五、公訴意旨另略以：被告丙○○另基於轉讓安非他命之概括犯
    意，(1)自92年7、8月某日起，在丁○○位於臺中市○○路1
    段36號租屋處，數次無償轉讓不詳數量安非他命予丁○○；
    (2)甲○○於92年8月18日晚上10時16分許，以門號000000000
    0號之行動電話與被告所使用之門號000000 0000號行動電話
    聯絡，兩人在電話中約定由被告交付一錢重之安非他命予甲○○，被告並於同日稍後轉交予甲○○。。因認被告另涉犯
    違反毒品危害防制條例第8條第2項之轉讓第二級毒品罪云云
    。惟查(1)被告矢口否認有轉讓安非他命予丁○○之事實，且
    證人丁○○僅於偵查中檢察官訊問「據你所知丙○○何時寄
    放毒品並出售給他人？」時，曾供述「92年7、8月，毒品均
    放在三民路」（見92年度偵字第7327號卷第55頁），然而並
    未指稱被告有何無償轉讓安非他命之行為，且該證人於原審
    及本院審理時亦均否認有此事實（見原審卷第201頁、本院
    卷第162頁），此外又查無證據足以證明被告有此部分犯行
    。
    (2)被告另否認有轉讓安非他命予甲○○之犯行，而被告於警
    詢中就公訴人所指此部分犯行，則辯稱：「（問：警方再提
    示通訊監察譯文『92年8月18日22時16分內容為0000000 00
    0（甲○○持用）打入。Ｂ：我現在要拿一錢板仔＜樣品＞
    ？Ａ：我知道！Ｂ：你昨天那．．．今天要還我？Ａ：晚一
    點就還你！Ａ：他過去拿了嗎！Ｂ：有了、有了。』係指何
    意請解釋？此段譯文是否你與吸毒者所進行之毒品交易談話
    ？又持行動電話0000000000與你談話為何人？）這支電話是
    甲○○持用，「一錢板仔」是甲○○叫我去拿一錢重的安非
    他命，我沒有安非他命給他，談話內容是我亂講的。」等語
    （見彰化縣警察局彰警刑字第0920029041號刑案偵查卷宗第
    11頁、第12頁）。而依前開通訊監察譯文內容以觀，甲○○
    雖撥打電話予被告聯絡要拿取一錢「安非他命」（據被告承
    認「板仔」係指安非他命），惟渠2人並未言及於何時在何
    地如何交付，且後來所談及之對話內容，則反而是被告詢問
    甲○○：「他過去拿了嗎！」，而甲○○回以：「有了，有
    了」，顯係甲○○將物品或係毒品交付被告以外之人，而非
    如公訴人所指係被告將一錢重之安非他命轉讓交付甲○○。
    縱甲○○撥打電話予被告係為索討一錢安非他命，惟於斯時
    亦無其他證據足以證明被告身邊亦確有第二級毒品安非他命
    可供轉讓。是公訴人僅憑上開通訊監察內容即認被告就上開
    通聯涉有轉讓第二級毒品犯行，亦不足採。上開(1)(2)部分本
    應為無罪之諭知，惟公訴人認此部分犯行與前揭已起訴成罪
    之販賣第二級毒品罪（檢察官原以轉讓第二級毒品罪嫌提起
    公訴，經變更起訴法條如上述）間有連續犯之裁判上一罪關
    係，爰不另為無罪之諭知，併此敘明。
據上論結，應依刑事訴訟法第369條第1項前段、第364條、第299
條第1項前段、第300條，毒品危害防制條例第4條第1項、第4條
第2項、第19條第1項，刑法第2條第1項前段、第11條前段、第28
條、第59條，修正前刑法第56條、第51條第5款、第65條第2款，
判決如主文。
本案經檢察官乙○到庭執行職務。
中    華    民    國    95    年    12    月    29    日
            刑事第十庭  審判長法  官  林  照  明
                              法  官  蔡  名  曜
                              法  官  李  平  勳
上列正本證明與原本無異。
如不服本判決應於收受送達後十日內向本院提出上訴書狀，其未
敘述上訴之理由者並得於提起上訴後十日內向本院補提理由書（
均須按他造當事人之人數附繕本）。
                              書記官  王  麗  珍
中    華    民    國    96    年     1     月    3    日
附錄論罪科刑法條
毒品危害防制條例第4條第1項
製造、運輸、販賣第一級毒品者，處死刑或無期徒刑；處無期徒
刑者，得併科新臺幣1千萬元以下罰金。
製造、運輸、販賣第二級毒品者，處無期徒刑或7年以上有期徒
刑，得併科新臺幣7百萬元以下罰金。
製造、運輸、販賣第三級毒品者，處5年以上有期徒刑，得併科
新臺幣5百萬元以下罰金。
製造、運輸、販賣第四級毒品者，處3年以上10年以下有期徒刑
，得併科新臺幣3百萬元以下罰金。
製造、運輸、販賣專供製造或施用毒品之器具者，處1年以上7年
以下有期徒刑，得併科新臺幣 1 百萬元以下罰金。
前五項之未遂犯罰之。
附件1：
被告丙○○與該名姓名不詳之已成年男子之通訊監察譯文：《Ａ
為被告，Ｂ為該名成年男子》
於92年8月31日上午10時43分之通訊監察譯文：
Ｂ：一錢你要拿過來嗎
Ａ：你在哪
Ｂ：家裡
Ａ：好啦
於92年8月31日上午10時59分之通訊監察譯文：
Ｂ：你出來沒
Ａ：快到了
Ｂ：差不多十分鐘下來樓下
Ａ：我還沒那個
Ｂ：還沒弄好哦，那不就要回樓上
Ａ：不用啦，在車上．．．
附件2：
被告丙○○與姓名不詳之已成年女子之通訊監察譯文：《Ａ為被
告，Ｂ為該名成年女子》
於92年9月8日凌晨2時2分之通訊監察譯文：
Ｂ：你那裡有沒動過的嗎，沒洗過的．．．
Ａ：還要去弄啦，現在只有洗過的而已．．．要沒洗過的，還要
    去弄Ｂ：要多久
Ａ：我聯絡看看，應該一下子就有
Ｂ：你那裡洗過的剩多少，有很多嗎，有沒有一錢
Ａ：沒有，要的話還要去弄，要嗎
Ｂ：你問看看再打給我
於92年9月8日凌晨2時45分之通訊監察譯文：
Ｂ：你叫他送過來
Ａ：要哦，要在哪裡
Ｂ：一樣啊，叫他來這裡，多久
Ａ：我聯絡．．．
於92年9月8日凌晨3時之通訊監察譯文：
Ｂ：你別賺那麼多好嗎
Ａ：．．．了電話錢而已
Ｂ：你大頭啦．．．人家最多也到１８而已．．．
Ａ：不然你就給他稍微動一下也沒關係，但是就很好就對了，你
    若給他稍微動一下還很好用啦，好嗎
Ｂ：要等多久
Ａ：我還要聯絡．．．一比一還很好
Ｂ：多少
Ａ：你就說１８咩
Ｂ：沒動的才１８
Ａ：反正．．．你拿去試，試用不好，那大包的不要動，退還給
    他
Ｂ：還要多久．．．問題是２３就拿不下去
Ａ：你就說１８咩
Ｂ：１８是你動過的，我要沒動過的
Ａ：我再問看看
 於92年9月8日凌晨4時22分之通訊監察譯文：
Ｂ：好了嗎，不然你送到我家，我要回去了
Ａ：大坑那裡
Ｂ：是啦．．．
附件3
被告丙○○與證人丁○○之通訊監察譯文：《Ａ為被告，Ｂ為
丁○○》
於92年9月8日凌晨2時25分之通訊監察譯文：
Ａ：要比這樣再高一點
Ｂ：比這樣再高，就差不多“原”的了
Ａ：這人跟別人不一樣
Ｂ：比這樣再高一點，那價錢怎麼算
Ａ：我就問你咩
Ｂ：因為我那只洗０３而已，洗０３的東西我只剩賺五千多元而
    已，如果要再上去，就變成沒動過了，那沒動過，他要多少
    給我賺．．．
於92年9月8日凌晨3時4分之通訊監察譯文：
Ａ：他現在說１８，但是．．．
Ｂ：１８我只能弄到那樣而已，但是你不能以你那包為準哦．．
    ．你那包的成分比較低一點，空間比較小
Ａ：弄到破掉你聽懂嗎，我弄１：１下去結果不能用
Ｂ：不行，我忘記交代你，你那包差不多０５６，你若說沒什麼
    處理還可以．．．對啦，你看現在他那合不合意，比你現在
    拿回去的版仔還高，看行不行
Ａ：若比剛剛給人那個呢
Ｂ：變．．．就沒什麼利潤了，我真的若沒動過個０３，我真的
    沒什麼賺，我拿的本錢差不多一萬八了，一萬八的東西我沒
    動，怎麼賺錢，你若說沒動過的，差不多二萬二他那邊又不
    要了，對嗎．．．做生意我不要這樣．．．那人家也是錢買
    的對嗎
Ａ：原則上就１８就對了，要比剛剛那還好
Ｂ：我知道
Ａ：如果接觸的可以，以後這也是很大的客戶
Ｂ：我跟你講，那我用剛剛那包給你就好了，若說價格不要壓那
    麼低，成分不要那麼高，我可以弄多一點沒關係，這樣下去
    我只賺二三千而已，大家出來做，如果不賺錢那還忙什麼，
    如果可以的話，我弄半錢半給他，還是多少，是可以
Ａ：這樣好啦，我再跟你聯絡
附件4：
被告與該名綽號「石仔」之姓名不詳已成年男子之通訊監察譯文
：《Ａ為被告，Ｂ為該名綽號「石仔」之姓名不詳已成年男子》
(1)於92年8月15日下午5時31分之通訊監察譯文：
Ｂ：我要拿2泡．．．，東西身邊有沒有
Ａ：我人現在在太平，身邊沒有，東西都放在三民路
Ｂ：你叫小蔡拿給我，我去三民路拿
(2)於92年8月15日下午5時31分之通訊監察譯文：
Ａ：我叫小蔡直接找你，你到三民路向他拿
Ｂ：嗯好
(3)於92年8月15日下午5時55分之通訊監察譯文：
Ａ：有拿了嗎
Ｂ：有了，剛才樓下剛好有一台警車我以為要來抓我，害我嚇得
    躲在旁邊不敢過去拿
附件5
被告丙○○與丁○○於92年8月15日下午5時53分之通訊監察譯文
：《Ａ為被告，Ｂ為丁○○》
Ａ：他過去拿了嗎
Ｂ：有了，有了


司法院資訊處製作；財團法人民間司法改革基金會備份。
